【裁判字號】    98,訴,8
【裁判日期】    980203
【裁判案由】    毒品危害防制條例
【裁判全文】
臺灣基隆地方法院刑事判決                 98年度訴字第8號
公  訴  人  臺灣基隆地方法院檢察署檢察官
被      告  乙○○
                    （另案於台灣基隆監獄執行）
上列被告因違反毒品危害防制條例案件，經檢察官提起公訴（97
年度撤緩毒偵字第61號、第62號、第63號），被告為有罪之陳述
，本院合議庭裁定由受命法官獨任以簡式審判程序進行審理，並
判決如下：
    主  文
乙○○施用第一級毒品，累犯，處有期徒刑柒月，扣案之第一級
毒品海洛因貳包（驗餘淨重計零點壹伍公克）併同難以完全析離
之包裝袋貳只沒收銷燬之，扣案之注射針筒壹支沒收；又施用第
一級毒品，累犯，處有期徒刑柒月；又施用第一級毒品，累犯，
處有期徒刑柒月，扣案之包裝袋壹只沒收；又施用第二級毒品共
參罪，累犯，各處有期徒參月。應執行有期徒刑壹年拾月，扣案
之第一級毒品海洛因貳包（驗餘淨重計零點壹伍公克）併同難以
完全析離之包裝袋貳只沒收銷燬之，扣案之注射針筒壹支、包裝
袋壹只沒收。
    事  實
一、乙○○前因施用第二級毒品案件，經臺灣宜蘭地方法院裁定
    送觀察、勒戒後，認無繼續施用毒品之傾向，於民國88年8
    月3 日釋放出所，並由臺灣宜蘭地方法院少年法庭於88年8
    月19日以88年度少調字第184 號為不付審理裁定確定；又因
    施用第二級毒品案件，經同院裁定送觀察、勒戒後，認有繼
    續施用傾向，再送強制戒治，於89年5 月26日停止戒治出所
    付保護管束，嗣於89年12月15日保護管束期滿執行完畢，並
    由臺灣宜蘭地方法院少年法庭於90年4 月17日以88年度少調
    字第309 號裁定應予訓誡確定；又因2 次施用第一級毒品案
    件，經臺灣高等法院以94年度上訴字第781 號判決應執行有
    期徒刑10月（施用第一級毒品部分，判處有期徒刑7 月、施
    用第一級毒品部分，判處有期徒刑7 月）確定；復因施用第
    一級毒品案件，經本院以95年度訴字第504 號判決判處有期
    徒刑7 月確定，甫於96年5 月19日執行完畢。詎乙○○猶不
    知戒除毒癮，復基於施用第一級、第二級毒品之犯意，分別
    於下列時、地，藉由下述方式，先、後施用第一級毒品海洛
    因及第二級毒品甲基安非他命：
    (一)於96年10月25日上午7、8時許，在基隆市○○街某寺廟內
      ，將甲基安非他命置入玻璃球吸食器內點火燒烤之方式，
      施用第二級毒品甲基安非他命1 次。又於同日上午10時許
      ，在同一處所，以針筒注射之方式，施用施用第一級毒品
      海洛因1 次。嗣於96年10月26日凌晨1 時50分許，在基隆
      市○○○路73巷內，為警查獲持有第一級毒品海洛因2 包
      （驗餘淨重計0.15公克、空包裝重總計0.43公克）及其所
      有供施用第一級毒品所用之注射針筒1 支。
    (二)於96年11月19日晚間7 時許，在基隆市○○街土地公廟旁
      公共廁所，以注射針筒注射之方式，施用第一級毒品海洛
      因1 次。復於同日晚間7 時許，在同一處所，將甲基安非
      他命置入玻璃球吸食器內點火燒烤之方式，施用第二級毒
      品甲基安非他命1 次。嗣於96年11月20日下午1 時20分許
      ，在基隆市○○街823 號前，為警查獲，經其同意採集尿
      液送驗，結果呈甲基安非他命及嗎啡陽性反應。
    (三)於97年1 月10日晚間10時許，在基隆市長庚醫院廁所內，
      以針筒注射之方式，施用第一級毒品海洛因1 次。另於97
      年1 月9 日，在其基隆市○○區○○街31號5 樓住處，將
      甲基安非他命置入玻璃球吸食器內點火燒烤之方式，施用
      第二級毒品甲基安非他命1 次。嗣於97年1 月10日晚間10
      時45分許，在基隆市○○路及愛四路口，為警盤查時，查
      獲其所有供盛裝第一級毒品海洛因所用之包裝袋1 只（無
      證據證明內有海洛因殘渣），經其同意採集尿液送驗，結
      果呈甲基安非他命、嗎啡陽性反應，始悉上情。
二、案經基隆市刑警大隊移送暨基隆市警察局察局第一、二分局
    報告臺灣基隆地方法院檢察署檢察官偵查起訴。
    理  由
一、本件被告乙○○所犯者非為死刑、無期徒刑、最輕本刑為3
    年以上有期徒刑之罪或高等法院管轄第一審案件，其於準備
    程序進行中，先就被訴事實為有罪之陳述，經告知其簡式審
    判程序之旨，並聽取公訴人、被告之意見後，本院業已依刑
    事訴訟法第273 條之1 第1 項之規定，裁定由受命法官獨任
    以簡式審判程序進行本案之審理。
二、上揭事實，業據被告於本院準備程序、審理時坦承不諱，而
    被告為警查獲後所採集之尿液檢體，經送請檢驗，結果呈嗎
    啡、甲基安非他命陽性反應，此有臺灣尖端先進生技醫藥股
    份有限公司濫用藥物尿液檢驗報告3 份附卷可稽，並有如事
    實欄所示之物品扣案足資佐證，又扣案之白色粉末2 包（驗
    餘淨重合計0.15公克），經送請法務部調查局檢驗結果，確
    含第一級毒品海洛因成分，此有該局96年11月12日調科壹字
    第09623078180 號鑑定書在卷可參，堪認被告上開自白與事
    實相符，足以採信。綜上所陳，本案事證明確，被告施用第
    一級、第二級毒品犯行，洵堪認定，應依法論科。
三、論罪科刑：
  (一)按毒品危害防制條例係於92年7 月9 日修正公布，自93年1
    月9 日起施行，其中第20條、第23條將施用毒品之刑事處遇
    程序，區分為「初犯」、「五年內再犯」、「五年後再犯」
    。依其立法理由之說明：「初犯」，經觀察、勒戒或強制戒
    治後，應為不起訴處分或不付審理之裁定；經觀察、勒戒或
    強制戒治執行完畢釋放後，「五年內再犯者」，因其再犯率
    甚高，原實施之觀察、勒戒及強制戒治既已無法收其實效，
    爰依法追訴或裁定交付審理。至於經觀察、勒戒或強制戒治
    執行完畢釋放後，「五年後再犯者」，前所實施之觀察、勒
    戒或強制戒治已足以遮斷其施用毒品之毒癮，為其自新及協
    助其斷除毒癮，仍適用「初犯」規定，先經觀察、勒戒或強
    制戒治之程序。從而依修正後之規定，僅限於「初犯」及「
    五年後再犯」二種情形，始應先經觀察、勒戒或強制戒治程
    序。倘被告於5 年內已再犯，經依法追訴處罰，縱其第三次
    （或第三次以上）再度施用毒品之時間，在初犯經觀察、勒
    戒或強制戒治執行完畢釋放五年以後，已不合於「五年後再
    犯」之規定，且因已於「五年內再犯」，顯見其再犯率甚高
    ，原實施觀察、勒戒或強制戒治，已無法收其實效，即應依
    該條例第10條處罰（最高法院95年度台非字第59號、第65號
    判決意旨及最高法院95年第7 次刑事庭會議決議意旨參照）
    。查被告前因施用第二級毒品案件，經臺灣宜蘭地方法院裁
    定送觀察、勒戒後，認無繼續施用毒品之傾向，於民國88年
    8 月3 日釋放出所；又因施用第二級毒品案件，經同院裁定
    送觀察、勒戒後，認有繼續施用傾向，再送強制戒治，於89
    年5 月26日停止戒治出所付保護管束，嗣於89年12月15日保
    護管束期滿執行完畢，嗣於上開強制戒治執行完畢釋放5 年
    內多次犯施用毒品罪，經法院先判處如事實欄一所示有期徒
    刑等情，有臺灣高等法院被告前案紀錄表在卷可稽。被告既
    曾於「五年內再犯」，且經法院判處罪刑確定，竟又再次於
    如事實欄一所示之時間，先後施用第一級、第二級毒品，揆
    諸前揭說明，即非屬毒品危害防制條例第20條第3 項所定「
    五年後再犯」之情形，從而，檢察官依法逕行起訴，於法要
    無不合，合先敘明。
  (二)查海洛因、甲基安非他命分係毒品危害防制條例第2 條第2
    項第1 款、第2 款所定之第一級、第二級毒品，被告施用第
    一級毒品海洛因、第二級毒品甲基安非他命之行為，核係犯
    毒品危害防制條例第10條第1 項、第2 項之施用第一級、第
    二級毒品罪。被告各次施用而持有第一級毒品海洛因及第二
    級毒品甲基安非他命之低度行為，均應為施用第一級、第二
    級毒品之高度行為所吸收，不另論罪。被告所犯上開共6 罪
    ，犯意各別，行為不同，應予分論併罰。又被告前曾受如事
    實欄一所示之有期徒刑執行完畢，有臺灣高等法院被告前案
    紀錄表在卷可按，其於有期徒刑執行完畢後之5 年內，故意
    再犯本件有期徒刑以上之罪，為累犯，其所犯上開6 罪，均
    應依法加重其刑。爰審酌被告犯罪之動機、曾有多次施用毒
    品之前科仍不知戒除，惟犯罪後坦承犯行，且所犯之施用毒
    品犯行乃戕害自己身心健康，並未危及他人等一切情狀，分
    別量處如主文所示之刑，併定其應執行之刑。
四、扣案之第一級毒品海洛因2 包（驗餘淨重合計0.15公克）併
    同難以完全析離之外包裝袋2 只，均為查獲之毒品（蓋無論
    以何種方式分離包裝袋與其內裝之毒品，包裝袋內均會有極
    微量毒品殘留，故上述包裝袋應整體視為查獲毒品，參見最
    高法院95年度臺上字第3739號、第7354號判決），應依毒品
    危害防制條例第18條第1 項前段之規定宣告沒收銷燬之；扣
    案之注射針筒1 支、包裝袋1 只，均為被告所有供施用第一
    級毒品海洛因所用之物，業據被告於本院審理時供述在卷，
    爰依刑法第38條第1 項第2 款規定宣告沒收。
據上論斷，應依刑事訴訟法第273 條之1 第1 項、第299 條第1
項前段，毒品危害防制條例第10條第1 項、第2 項、第18條第1
項前段，刑法第11條前段、第47條第1 項、第51條第5 款、第38
條第1 項第2 款，判決如主文。
本案經檢察官甲○○到庭執行職務。
中    華    民    國    98    年    2     月    3     日
                  刑事第二庭法  官  黃梅淑
以上正本證明與原本無異。
如不服本判決應於收受本判決後10日內向本院提出上訴書狀，其
未敘述上訴理由者，並得於提起上訴後10日內向本院補提理由書
狀（均須按他造當事人之人數附繕本。）「切勿逕送上級法院」
中    華    民    國    98    年    2     月    3     日
                            書記官  盧鏡合
附錄論罪法條：
毒品危害防制條例第10條
施用第一級毒品者，處 6 月以上 5 年以下有期徒刑。
施用第二級毒品者，處 3 年以下有期徒刑。


司法院資訊處製作；財團法人民間司法改革基金會備份。
